臺灣臺北地方法院刑事判決　　　　　　　　　　　　九十二年度訴字第二０三七號
　　公　訴　人　臺灣臺北地方法院檢察署檢察官
　　被　　　告　乙○○
右列被告因偽造文書案件，經檢察官提起公訴（九十二年度偵字第一四三六七號），
本院判決如左：
    主  文
本件免訴。
    理  由
一、公訴意旨略稱：被告乙○○於民國八十六年間擔任倚天資訊股份有限公司 (以下
    簡稱倚天公司)光碟事業處之業務經理，未經甲○○○○AudioOneEntertainment
     SDN.BHD.(以下簡稱OneEntertainment )授權或同意，即於八十六年九月中旬擅
    自接受姓名不詳之成年人之委託，利用不知情之倚天公司在臺北縣泰山鄉拷貝重
    製OneEnter-tainment之錄音著作光碟，片數不詳，並在上開光碟上偽造表彰One
    Enter-tainment之名稱、地址及智慧財產權歸屬之文字：「 (c)1997 AudioOne-
    Entertainm ent SDN. BHD.」以表示該光碟中之著作為OneEntertainment於
    一九九七年取得著作權之意，足以生損害於OneEntertainment；於製作完畢後，
    再將上開光碟逕交付於該姓名不詳之委託人。按在上開光碟上偽造：「 (c)1997
    Audio OneEntertainment SDN.BHD.」等文字，即代表本著作為OneEntertainmen
    t於
    為Copyright，中文係著作權之意。此等文字之目的在於證明OneEntertainment
    對於該錄音著作產品之權利義務，係屬刑法上之私文書，惟被告乙○○僅係受姓
    名不詳之成年人之委託為前揭偽造私文書犯行，再將之逕交付於該姓名不詳之委
    託人，並未於偽造私文書後，將之交付被害人而就該文書內容有所主張，是核被
    告乙○○所為，僅係犯刑法第二百十條之偽造私文書罪，並未進而行使偽造私文
    書。乙○○利用不知情之倚天公司為前揭犯行，係間接正犯，請依法論科等語。
二、查本件係告訴人甲○○○○AudioOneEntertainmentSDN.BHD.(以下簡稱OneEnter
    tainment )因其製作發行之各種音樂、錄音著作，發現在市場上出現數量龐大之
    盜版品，盜版品收錄之音樂及歌曲係一首不差地重製告訴人公司之錄音著作，甚
    至該產品之封面、封底及內頁完全仿製告訴人公司之前揭產品，經自該盜版光碟
    片上所刻製之IFPI號碼4N04及4N05查知，其係由倚天資訊股份有限公司（下稱倚
    天公司），未經告訴人公司授權之情況下，私自重製之行為。因認被告黃崇仁（
    倚天公司前負責人）、馬惠群（倚天公司總經理）、駱文仁（倚天光碟事業部副
    總經理兼法務部門主管）未經告訴人公司授權，擅自拷貝重製告訴人公司之錄音
    著作，並仿製與告訴人公司完全相同之包裝、封面，甚至所仿冒之盜版品上更印
    製告訴人公司之名稱及商標；張錫強（和立公司負責人）明知和立公司未經告訴
    人公司合法授權，竟委託倚天公司重製告訴人公司之錄音著作，侵害告訴人之著
    作權及商標權等語，於八十八年六月七日向臺灣臺北地方法院檢察署提出告訴。
    嗣經告訴人於八十八年十二月三十日就同一案件提起自訴，並增列被告乙○○（
    光碟事業之業務部經理），認被告等人係觸犯刑法第三百三十九條第一項之詐欺
    罪嫌、第二百十條之偽造私文書罪嫌及著作權法第九十一條第二項之營利重製罪
    嫌。經本院於九十一年三月十五日以八十九年度自字第四四號判處乙○○犯偽造
    私文書罪，處有期徒刑六月（其餘被告與本件無關，爰不另詳述），被告乙○○
    上訴，臺灣高等法院以九十一年度上訴字第一一四七號判決自訴人即告訴人甲○
    ○○○OneEntertainment為外國公司，未經我國認許，不得提起自訴，撤銷原判
    決改諭知自訴不受理，最高法院以九十一年度台上字第六０三七號判決駁回自訴
    人上訴而確定，再經檢察官就被告乙○○涉犯刑法第二百十條偽造私文書罪嫌部
    份偵查起訴。
三、又被告乙○○另案因違反著作權法等案件，經公訴人提起公訴，經本院於九十二
    年一月二十二日以八十九年度訴字第一四五號以另案被告黃義雄明知華納國際音
    樂股份有限公司、上華國際企業股份有限公司、香港商環球國際音樂有限公司台
    灣分公司、科藝百代股份有限公司等享有著作權之錄音著作之歌曲（詳如該案附
    表二至五號所示），非分別經上開擁有著作權公司之同意或授權，不得擅自重製
    、散布或意圖營利而交付。該確實姓名年籍不詳之成年男子「王峻銘」竟於民國
    八十七年七月間委由黃義雄找尋廠商代工重製，黃義雄遂與友人即在倚天資訊股
    份有限公司（下稱倚天公司，起訴書誤載為倚天科技股份有限公司）光碟事業處
    任職業務員屬倚天公司受雇人之陳榮宗接洽重製事宜，約定重製價格為每片光碟
    新台幣（下同）十元，陳榮宗明知該光碟訂單係黃義雄個人名義下單，且欠缺權
    利證明，並未提出任何經合法授權之授權書或授權合約，如擅自重製，應係侵害
    他人著作財產權，然為爭取業績及賺取價差，仍與黃義雄、確實姓名年籍不詳之
    成年男子「王峻銘」基於犯意之聯絡與行為之分擔，並基於概括之犯意，自八十
    七年七月十七日起至同年八月十四止，連續以其妻呂尚錦擔任負責人之奕新科技
    有限公司（下稱奕新公司）名義，多次與倚天公司簽訂承攬合約書，每次以每片
    光碟六元七角至七元三角不等之價格，向倚天公司下單製作；另在倚天公司光碟
    事業處任職經理屬倚天公司受雇人之乙○○，亦明知倚天公司規定客戶下單定作
    光碟時，除須提出切結書切結絕無侵害他人智慧財產權或其他違法情事外，並應
    提出權利證明，如係經合法授權者，應提出授權書或授權合約，而陳榮宗招攬之
    上開客戶訂單，均欠缺權利證明，並未提出任何經合法授權之授權書或授權合約
    ，如擅自重製，應係侵害他人著作財產權，其不應核准生產，然為爭取業績，仍
    與陳榮宗、黃義雄、確實姓名年籍不詳之成年男子「王峻銘」基於犯意之聯絡與
    行為之分擔，並基於概括之犯意，於上開日期審核通過該承攬合約書，由倚天公
    司代工生產光碟，乙○○並核准出貨，遂以重製之方法侵害上開公司之著作財產
    權。嗣上開盜版光碟經由長榮航空公司運送至巴拿馬，於八十七年九月二十四日
    ，在巴拿馬國際機場為巴拿馬警方查獲如該案判決附表二所示之專輯一千片、如
    附表三所示之專輯一千片、如附表編號四所示之專輯八千六百九十片（起訴書誤
    載為八千六百七十片）、如附表五所示之專輯五萬八千三百０九片，其餘之八千
    六百九十片未據被害人即著作權人提出告訴。經我國駐巴拿馬大使館經濟參事處
    函知經濟部查禁仿冒商品小組函轉法務部調查局台北市調查處移送台灣台北地方
    法院檢察署檢察官簽發搜索票至台北縣泰山鄉○○路五九號倚天公司搜索，扣得
    母版、網版各二片，以被告乙○○（其餘被告與本件無關，爰不另詳述）係犯著
    作權法第九十一條第一項之重製他人著作罪，判處有期徒刑一年六月。被告乙○
    ○上訴後，經臺灣高等法院於九十二年十月二十八日以九十二年度上訴字第八七
    八號判決以被告乙○○係擅自以重製方法侵害他人著作財產權，且重製之份數超
    過五份，係犯行為時著作權法第九十一條第一項之重製他人著作罪，因著作權法
    業經修正公布，並於九十二年七月九日生效施行，比較新舊法，以修正後之新法
    第九十一條第二項規定有利於被告，而適用修正後之現行著作權法第九十一條第
    二項之規定論處被告乙○○有期徒刑一年六月，檢察官上訴最高法院，業經最高
    法院於九十三年五月六日以九十三年台上字第二二七五號判決上訴駁回確定，有
    臺灣高等法院被告全國前案紀錄表一份在卷可憑。
四、依本件公訴人起訴被告乙○○之犯罪事實及另案被告乙○○被論處之犯罪事實，
    可知被告乙○○係以重製於光碟之方法侵害他人之著作財產權；再被告乙○○係
    倚天公司光碟事業之業務部經理，其平日即係從事重製光碟業務工作，從被告所
    犯本件及另案之犯罪事實、其任職之公司職務、業務之性質及其被查獲重製侵害
    他人著作權之光碟數量甚鉅，多者高達數萬片等情形綜合判斷之，顯見被告乙○
    ○有反覆以重製侵害他人著作權之光碟為業務，並賴以維生之意。被告所為應係
    犯行為時著作權法第九十四條之以犯第九十一條第一項之重製他人著作罪之常業
    犯，如適用新法，應係犯修正後著作權法第九十四條第一項之以犯第九十一條第
    一項之罪之常業犯，比較新舊法以舊法對行為人有利，應適用舊法（即行為時法
    ）之規定。依行為時之著作權法第一百條之規定，非屬告訴乃論之罪。又被告所
    犯上開違反著作權法之罪，雖未經起訴，惟因與本件已起訴之刑法第二百十條之
    偽造私文書罪，有方法結果之牽連犯關係，為裁判上一罪，為起訴效力所及。再
    查，被告所犯上開違反行為時著作權法第九十四條之以犯第九十一條第一項之重
    製他人著作罪之常業犯，因與被告上開另案被判決確定之犯行為時著作權法第九
    十一條第一項之重製他人著作罪，兩者有常業犯之實質上一罪關係。按案件曾經
    判決確定者，應諭知免訴之判決，刑事訴訟法第三百零二條第一款定有明文。又
    訴訟上所謂一事不再理之原則，關於實質上一罪或裁判上一罪，亦均有其適用，
    最高法院六十年臺非字第七七號著有判例。綜上所述，本件公訴人起訴部份，為
    另案判決確定效力所及，有臺灣高等法院九十二年度上訴字第八七八號判決、最
    高法院九十三年度台上字第二二七五號判決暨臺灣高等法院被告全國前案紀錄表
    一份在卷可憑，依照首開說明，本件爰不經言詞辯論，逕為諭知免訴之判決。
據上論斷，應依刑事訴訟法第三百零二條第一款、第三百零七條判決如主文。
中　　　華　　　民　　　國　　九十三　　年　　　七　　　月　　　五　　　日
                          臺灣臺北地方法院刑事第五庭
                              審判長法  官　楊　晉　佳
                                    法  官　吳　靜　怡
                                    法  官　楊　晉　佳
右正本證明與原本無異。
如不服本判決應於送達後十日內向本院提出上訴狀。
                                    書記官  陳　惠　娟
中　　　華　　　民　　　國　　九十三　　年　　　七　　　月　　　七　　　日
